臺灣桃園地方法院刑事判決
110年度易字第755號
公  訴  人  臺灣桃園地方檢察署檢察官 
被      告  湯鎮興


上列被告因侮辱案件，經檢察官提起公訴（109年度偵字第24626
號），本院判決如下：
    主  文
湯鎮興犯公然侮辱罪，處拘役拾日，如易科罰金，以新臺幣壹仟
元折算壹日。
    事  實
一、湯鎮興之妻阮郁粧受僱於陳逸軒之父母陳曉正、張秋敏所開
    設、位在桃園市○○區○○街000號1樓之餐飲店，於民國109年6
    月26日上午10時50分許，因阮郁粧與陳曉正、張秋敏發生爭
    執，湯鎮興經阮郁粧電知到場，與在場之陳逸軒發生口角，
    竟基於公然侮辱之犯意，在上揭陳曉正、張秋敏、陳逸軒之
    妹陳昀安在場，且得供不特定人出入及共見共聞之公開場合
    ，以「政大白癡」一詞辱罵陳逸軒，足以貶損陳逸軒之人格
    尊嚴及社會評價。
二、案經陳逸軒訴由桃園市政府警察局楊梅分局移送臺灣桃園地
    方檢察署檢察官偵查起訴。
    理  由
壹、程序部分：
　　按被告以外之人於審判外之陳述，雖不符刑事訴訟法第159
    條之1 至第159 條之4 之規定，然經當事人於審判程序同意
    作為證據，法院審酌該言詞陳述或書面陳述作成時之情況，
    認為適當者，亦得為證據；當事人、代理人或辯護人於法院
    調查證據時，知有刑事訴訟法第159 條第1 項不得為證據之
    情形，而未於言詞辯論終結前聲明異議者，視為有前項之同
    意，刑事訴訟法第159 條之5 定有明文。經查，本判決以下
    所引用被告湯鎮興以外之人於審判外之言詞或書面陳述，雖
    屬傳聞證據，而被告於本院準備程序時表示：證人陳逸軒、
    陳曉正、張秋敏都是自己人，他們串供講好的等語（見本院
    易字卷第37頁），核被告意指係否認證人供述之真實性，實
    屬證明力層次之問題，與是否具有證據能力無涉，又本院審
    酌上開證據資料製作時之情況，尚無違法不當及證明力明顯
    過低之瑕疵，亦認為以之作為證據應屬適當，揆諸前開規定
    ，依刑事訴訟法第159 條之5 規定，認均有證據能力。又本
    判決所引卷內之非供述證據，與本案待證事實具有關聯性，
    且無證據證明係公務員違背法定程序所取得，依刑事訴訟法
    第158 條之4規定反面解釋，應具證據能力。
貳、實體部分：
一、訊據被告固坦承於事實欄所載時地以「政大白癡」一詞辱罵
    告訴人陳逸軒，惟否認有何公然侮辱犯行，辯稱：當天老闆
    娘躁鬱症發作，在罷凌我老婆，我老婆叫我過去，我已經跟
    他們解釋說他們是誤會，不喜歡我老婆把她解雇就好，不應
    該罷凌她，我要帶我老婆回家時，告訴人就跳出來，他情緒
    很抓狂，說他是政大畢業的，他就是看不起我老婆，從早上
    4點開始工作到下午4點，1個月才領新臺幣4萬元，他看不起
    我們，所以我就說政大誤人子弟，還有他浪費國家教育資源
    ，沒有把他教好，連基本的為人處事、待人接物都不會，政
    大教出一堆政大白癡，我根本就不認識告訴人，我跟他初次
    見面，我根本沒有罵他，也沒有提到他的名字半個字云云。
二、經查：
㈠、被告於事實欄所載時地，因其妻與雇主即告訴人之父陳曉正
    、母張秋敏發生口角，經接獲通知到場後，在場之人有告訴
    人及其父母、告訴人之妹陳昀安、被告及其妻阮郁粧，被告
    確有辱罵「政大白癡」乙節，業據被告供承在卷，核與證人
    即告訴人於警詢、偵訊及本院審理時證述，證人張秋敏、陳
    曉正、阮郁粧於偵查中證述之情節均相符（詳見偵字卷第21
    至22、51、61、65、69頁；本院易字卷第54至57頁），是此
    部分事實，首堪認定為真。
㈡、證人即告訴人陳逸軒到庭結證稱：被告有對我講「政大白癡
    」，當時他有面向我，當天我的父母與被告之妻爭吵， 過
    程中被告提到要打我，這時候我就說我是念政大的，有認識
    一些法律系及律師的朋友，如果打我，剛好可以告，他就罵
    我是政大白癡等語，雖被告否認前揭證述之真實性，而認其
    妻阮郁粧於警詢、偵查中所述為可採，然查證人阮郁粧於偵
    查中證稱：我不知道被告有沒有說過「政大白癡」等語（見
    偵卷第69頁），核與被告供承其確有陳述該語乙節有所不符
    ，並審酌被告與阮郁粧之夫妻關係，可認證人阮郁粧係基於
    迴護被告之情，而對此情節避重就輕；且被告對於與告訴人
    之口角衝突源於其妻與告訴人之父母，過程中發生告訴人自
    述為政大畢業之情均不否認，是認告訴人上揭證述為可採，
    是以互核可知，被告與告訴人爭吵之前，縱未謀面、素不相
    識，然被告因告訴人之舉而得知其學經歷，並隨即出言「政
    大白癡」一詞，觀諸2人所在環境情狀，被告就學歷為政大
    之在場人當直指告訴人，且2人當時已為爭吵主要者、非旁
    觀者，綜此情狀，當可認定被告辱罵之詞係針對告訴人而發
    ，則其以不認識告訴人、未指告訴人姓名而否認侮辱之意，
    顯屬卸責之詞，洵不足採。
㈢、又所謂「侮辱」，係指未指摘或傳述具體事實，以粗鄙之言
    語、舉動、文字、圖畫等，對他人為抽象謾罵、侮蔑、辱罵
    、嘲弄，而表示不屑、輕蔑、鄙視或攻擊之意思，足以使他
    人在精神上、心理上感到難堪或不快，並足以貶損他人在社
    會上所保持之名譽、人格地位及社會評價而言。依本件事發
    經過及緣由，被告係對於告訴人出面介入其妻與告訴人父母
    之紛爭而心生不滿，並對告訴人辱罵「政大白癡」，具有針
    對性，且整體觀察被告為上開字詞之因果、過程，依一般社
    會通念，實有粗鄙、輕蔑、嘲諷、鄙視、不雅之意涵，足以
    減損告訴人之名譽、人格及社會之評價，並使其精神上、心
    理上有感受難堪，自屬侮辱性之言語。從而，本件事證明確
    ，應依法論科。               
三、論罪科刑：
　　核被告所為，係犯刑法第309條第1項公然侮辱罪。爰以行為
    人之責任為基礎，審酌被告因出面維護其妻，而與告訴人及
    其家人發生爭吵，卻未能控制情緒，逞一時口舌之快，以前
    揭貶抑字詞辱罵告訴人，損及告訴人名譽及社會評價，行為
    實有不該，且犯後否認犯行，態度難謂良好，兼衡被告之教
    育程度、家庭經濟狀況、職業（見被告警詢筆錄受詢問人）
    暨其動機、手段等一切情狀，量處如主文所示之刑，並諭知
    易科罰金之折算標準。
據上論斷，應依刑事訴訟法第299條第1項前段，刑法第309條第1
項、第41條第1項前段，刑法施行法第1條之1第1項，判決如主文
。
本案經檢察官賴心怡提起公訴，檢察官劉建良到庭執行職務。  
中　　華　　民　　國　　110 　年　　12　　月　　15　　日
            刑事第十二庭    法　官　陳華媚
以上正本證明與原本無異。
如不服本判決應於收受判決後20日內向本院提出上訴書狀，並應
敘述具體理由。其未敘述上訴理由者，應於上訴期間屆滿後20日
內向本院補提理由書(均須按他造當事人之人數附繕本)「切勿逕
送上級法院」。 
　　　　　　　　　　　　　　書記官　王岫雯
中　　華　　民　　國　　110 　年　　12　　月　　20　　日
附錄本案論罪科刑法條：
中華民國刑法第309條
公然侮辱人者，處拘役或9千元以下罰金。
以強暴犯前項之罪者，處1年以下有期徒刑、拘役或1萬5千元以
下罰金。